【裁判字號】    85,台上,4038
【裁判日期】    850822
【裁判案由】    違反槍彈藥刀械管制條例
【裁判全文】
最高法院刑事判決                              八十五年度台上字第四○三八號
    上 訴 人  甲○○  男
右上訴人因違反槍彈藥刀械管制條例案件，不服台灣高等法院中華民國八十四年十
二月六日第二審判決（八十四年度上訴字第五一三八號，起訴案號：台灣板橋地方法
院檢察署八十四年度偵字第九六九九號），提起上訴，本院判決如左：
    主  文
原判決撤銷，發回台灣高等法院。
    理  由
本件原判決認定上訴人甲○○因懷疑陳嘉玲對其下符咒，竟意圖供自己犯罪之用，未
經允許，於民國八十四年四月二十五日下午二時許，在台北縣三峽鎮○○路土地公廟
，以空鐵罐一個、鐵珠數粒、碎玻璃、蠟燭油及鞭炮等材料，製造具有殺傷力之爆裂
物一枚，嗣即基於概括犯意，於同日晚間七時三十分許，至同鎮○○路一百四十號前
，向該址二樓陳嘉玲住處陽台投擲引爆，以加害生命、身體之事恐嚇陳嘉玲，致生危
害於陳嘉玲之安全；又於同年五月二十六日晚上八時五十分許，再度前往上址陳嘉玲
住處，按門鈴尋找陳嘉玲未果，由陳嘉玲之妹陳嘉鳳在對講機中告以：上次投擲爆裂
物之事，警察已知道等語，上訴人即恐嚇稱：「沒關係，來抓，來抓啊！到時候我會
讓你們全家死光」等語，致使陳嘉鳳心生畏懼等情，因而維持第一審從一重論處上訴
人意圖供自己犯罪之用，而未經許可製造彈藥罪刑，駁回上訴人在第二審之上訴，固
非無見。
惟查：(一)槍彈藥刀械管制條例第十一條第二項之未經許可製造彈藥罪，依同條例第
四條第二款之規定，係指製造該條第一款各式槍所使用之子彈及其他具有殺傷力或
破壞性之各類炸彈、爆裂物為構成要件，依此規定，如係製造爆裂物，須該爆裂物具
有殺傷力或破壞性，始克相當，因之，上訴人製造之該爆裂物是否具有殺傷力或破壞
性，與上訴人是否構成上開罪名至有關係，而依刑事訴訟法第三百零八條、第三百十
條第一款之規定，此項構成犯罪之事實，不僅事實欄應明白認定，且須於理由內說明
其所憑之依據，方足以資論罪科刑。原判決認定上訴人未經許可製造具有殺傷力之爆
裂物一枚，理由說明該爆裂物碎片經內政部警政署刑事警察局鑑定結果，檢出附著有
煙火類之火藥成分云云，但依該局之鑑驗通知書記載，送鑑驗之碎鐵皮係容量一五○
西西之鐵皮罐碎片，可作爆裂物之容器；碎玻璃片、鋼珠可當爆裂物之填充物；蠟片
可作容器之封口，至該爆裂物是否具有殺傷力或破壞性，該通知書並未加以說明，有
該通知書在卷可按（見原審卷第五十七頁），從而該爆裂物是否具有殺傷力或破壞性
，尚滋疑義，原審未就此調查明白，理由內亦未就認定該爆裂物具有殺傷力說明其所
憑之依據，遽論上訴人未經許可製造彈藥罪，自嫌速斷。(二)依上訴人及被害人陳嘉鳳
於警訊及檢察官偵查時之供述，上訴人第二次前往陳宅，係八十四年五月二十五日晚
間八時三十分，有筆錄記載可按（見偵查卷第三頁、第七頁、第十七、十八頁），至
第一審審理時，上訴人及陳嘉鳳又稱上訴人於八十四年五月二十六日晚前往陳宅，乃
係順應法院之訊問而為之供述，查依陳嘉鳳於警訊時之供述，其係於八十四年五月二
十五日被人恐嚇而於翌日即同月二十六日前往派出所製作筆錄（見偵查卷第三頁），
從而本件上訴人第二次前往陳宅，應為八十四年五月二十五日晚間八時三十分，原判
決認定為同月二十六日晚間八時五十分，核與卷存資料不相適合。(三)刑法第三百零五
條之罪，須以加害生命、身體、自由、名譽、財產之事恐嚇他人，致生危害於安全為
構成要件，上訴人於八十四年四月二十五日晚間七時三十分許，向陳嘉玲住處陽台投
擲爆裂物部分，是否已使陳嘉玲心生畏懼而生危害於陳嘉玲之安全，卷內無資料可稽
，原判決未就此加以說明，遽就此部分論上訴人恐嚇危害安全罪，亦乏依據。(四)上訴
人一再否認製造爆裂物向陳嘉玲住處投擲，並聲請將扣案之爆裂物碎片送鑑定，以查
明其上有無其指紋，原審亦依其聲請將爆裂物碎片送內政部警政署刑事警察局鑑定，
經該局鑑定結果，於鐵片上發現一枚指紋，但因特徵點不足，無法比對，有該局復函
可按（見原審卷第六○頁）。此項鑑定結果，顯對上訴人有利，何以不足採取，原判
決未加以說明，亦嫌理由不備。上訴意旨，指摘原判決不當，非無理由，應認有撤銷
發回更審之原因。
據上論結，應依刑事訴訟法第三百九十七條、第四百零一條，判決如主文。
中      華      民      國    八十五    年      八      月    二十二    日
                              最高法院刑事第一庭
                                  審判長法官  黃  雅  卿
                                        法官  楊  文  翰
                                        法官  陳  正  庸
                                        法官  張  淳  淙
                                        法官  洪  文  章
      右正本證明與原本無異
                                              書  記  官
中      華      民      國    八十五    年      八      月    二十七    日
                                                                        Ｖ


司法院資訊處製作；財團法人民間司法改革基金會備份。
